臺灣高雄地方法院刑事附帶民事訴訟判決
111年度簡上附民字第19號
原      告  鄭文女

被      告  郝志強

上列被告因傷害案件（本院111年度簡上字第74號），經原告提
起附帶民事訴訟，請求損害賠償，本院於民國111年5月18日言詞
辯論終結，判決如下：
    主  文
被告應給付原告新臺幣伍仟元，及自民國一百一十一年四月十七
日起至清償日止，按週年利率百分之五計算之利息。
原告其餘之訴駁回。
本判決第一項得假執行。
原告其餘假執行之聲請駁回。
    事實及理由
一、原告起訴主張：原告鄭文女與被告郝志強為直系姻親關係。
    被告於民國110年3月1日上午10時許，在高雄市○○區○○○路0 
    號「802 國軍總醫院」大門前，因見原告與被告之妹郝秀英
    發生爭吵，遂基於傷害人之身體之犯意，徒手拉扯原告之左
    手2次，致原告受有左手前臂挫傷疼痛之傷害。原告因被告
    前開行為受有極大精神痛苦，被告就上述侵權行為，自應負
    損害賠償責任。並聲明：（一）被告應給付原告新臺幣5萬
    元，及自起訴狀繕本送達之翌日即民國111年4月17日起至清
    償日止，按週年利率百分之五計算之利息。（二）前項判決
    請准供擔保宣告假執行。（三）訴訟費用由被告負擔。
二、被告則以：原告求償金額過高等語，資為抗辯。並聲明：原
    告之訴駁回。
三、本院之判斷：
（一）按附帶民事訴訟之判決，應以刑事訴訟判決所認定之事實
      為據，刑事訴訟法第500條前段定有明文。經查，被告確
      有原告起訴主張之傷害之事實，業經本院以111年度簡上
      字第74號刑事判決認定在案，有該刑事判決在卷可按，原
      告此部分之主張，自堪信為真實。
 （二）原告請求被告賠償精神慰撫金部分：
     1.按不法侵害他人之身體、健康、名譽、自由、信用、隱
       私、貞操，或不法侵害其他人格法益而情節重大者，被
       害人雖非財產上之損害，亦得請求賠償相當之金額；前
       二項規定，於不法侵害他人基於父母、子、女或配偶關
       係之身分法益，而情節重大者，準用之，民法第195條第
       1項、第3項分別定有明文。本件原告遭被告拉扯，致受
       有左手前臂挫傷疼痛之傷害一節，業據本院說明如前，
       又被告僅因細故而對其直系姻親即原告動手拉扯2次，致
       原告需忍受疼痛不適，顯見被告已不法侵害原告之身體
       、健康法益甚明，故原告主張其受有精神上痛苦，並依
       上開法律規定請求被告應負非財產上之損害賠償責任，
       自屬有據。
     2.另按精神慰撫金之多寡，應斟酌雙方之身分、地位、資
       力與加害程度，及其他各種情形核定相當之數額，該金
       額是否相當，自應依實際加害情形與被害人所受之痛苦
       及雙方之身分、地位、經濟狀況等關係決定之（最高法
       院51年度台上字第223號判決意旨參照）。本院審酌兩造
       為直系姻親關係，名下各有不等之所得及財產等情，有
       兩造稅務電子閘門財產所得調件明細表資料在卷可稽（
       基於保護當事人隱私，爰不細列）。本院綜合被告傷害
       行為侵害原告，造成原告遭受身體疼痛之精神上痛苦程
       度，及被告之侵權行為態樣、原告所受傷勢等一切客觀
       情狀，認原告所請求之精神慰撫金，以5,000元為適當，
       逾此部分之請求，則無理由，應予駁回。
（三）另按給付無確定期限者，債務人於債權人得請求給付時，
      經其催告而未為給付，自受催告時起，負遲延責任。其經
      債權人起訴而送達訴狀，或依督促程序送達支付命令，或
      為其他相類之行為者，與催告有同一之效力。遲延之債務
      ，以支付金錢為標的者，債權人得請求依法定利率計算之
      遲延利息，民法第129條第2項第1款、第233條第1項及第2
      03條分別定有明文。本件原告請求被告賠償之非財產上損
      害，以支付金錢為標的，是以，本件原告勝訴部分請求自
      起訴狀繕本送達被告之翌日（即為111年4月17日）起，至
      清償日止，按週年利率5％計算之遲延利息，為有理由，應
      予准許。逾此部分之請求，則無理由，應予駁回。
四、綜上，原告本於侵權行為之法律關係，請求被告給付5,000
    元之精神慰撫金；及自111年4月17日起至清償日止，按週年
    利率5％計算之遲延利息部分，為有理由，應予准許，逾此部
    分之請求，均無理由，應予駁回。
五、假執行之宣告：
    按民事訴訟法關於假執行之規定，於附帶民事訴訟準用之，
    刑事訴訟法第491條第10款定有明文。而本判決主文第1項係
    所命給付金額未逾50萬元之判決，依民事訴訟法第389條第1
    項第5款之規定，應依職權宣告假執行。原告就此陳明願供
    擔保聲請准予假執行，應係促使本院為上開職權發動。至原
    告敗訴部分，其假執行之聲請即失所附麗，應予駁回。
六、訴訟費用之負擔：
    本件係刑事附帶民事訴訟事件，依刑事訴訟法第505條第2項
    規定，免納裁判費用，且訴訟費用並未在刑事訴訟法第491 
    條準用之列，亦毋庸命當事人負擔，併此敘明。
七、本件事證已臻明確，兩造其餘攻擊、防禦方法及舉證，於本
    件判決結果不生影響，爰不再一一論述，併此敘明。
據上論斷，原告之訴為一部有理由，一部無理由，應依刑事訴訟
法第502條、第491條第10款、民事訴訟法第389條第1項第5款、
第392條第2項，判決如主文。
中　　華　　民　　國　　111 　年　　6 　　月　　15　　日
                  刑事第四庭  審判長法  官  王俊彥
　　　　　　　　　                  法  官  姚億燦
　　　　　　　　                 　 法　官  楊書琴
以上正本與原本無異。　　　　　　　　　
如不服本判決應於送達後20日內向本院提出上訴狀。
中　　華　　民　　國　　111 　年　　6 　　月　　15　　日
                                    書記官  王珮綺